臺灣桃園地方法院刑事判決　　　　　　　　　　　　　九十一年度訴字第四○五號
　　公　訴　人　臺灣桃園地方法院檢察署檢察官
　　被　　　告　己○○
　　指定辯護人　本院公設辯護人　丁○○
右列被告因偽造有價證券等案件，茲經檢察官提起公訴（九十年度偵字第一八七八三
號），本院判決如左：
    主      文
己○○連續意圖供行使之用，而偽造有價證券，處有期徒刑年陸月。
如附表所示之偽造有價證券紙，及遠東國際商業銀行支票領用登記簿上領用日期為
九十年六月二十二日、同年七月十七日，帳號為五二二－六號，偽造之甲○○○之簽
名各壹枚，均沒收。
    事      實
一、己○○係設於桃園縣桃園市○○路○段一六八號巨暐有限公司（下稱巨暐公司）
    之實際負責人，於民國（下同）八十八年七月間，邀請甲○○○擔任巨瑋公司名
    義負責人，並將其在遠東國際商業銀行大興分行（下稱遠東商銀），開立戶名甲
    ○○○，帳號00000000000000號之支票存款戶後，將上開支票及
    存款印鑑交予己○○保管，甲○○○於九十年六月間某日，向己○○請求返還其
    代保管上開支票及存款印鑑，己○○竟基於意圖為自己不法所有之概括犯意，先
    行藉口拒絕，並先後於九十年六月二十二日、七月十七日，連續至桃園縣桃園市
    ○○○路二段六號，以盜蓋甲○○○之印鑑章並偽造甲○○○之簽名於支票領用
    登記簿上，用以表示領取空白支票之證明，並持以行使向遠東國際商業銀行不知
    情之行員領取空白支票，致使該不知情之行員誤以為己○○已得領用人甲○○○
    之授權而陷於錯誤，而各交付五十張（編號288001至288050號）、二十五張（編
    號252301至252325號）空白支票予己○○使用。復自九十年六月二十二日起，至
    九十年八月五日止，未獲得甲○○○授權同意，於公司上址，連續盜蓋甲○○○
    印章於附表所示之支票上，偽造如附表所示之支票三紙後，再先後持該三張支票
    向中正當舖借款，足以生損害於甲○○○及中正當舖，嗣因中正當舖於支票屆期
    未獲兌現後改向甲○○○催討債款時，始知上情。
二、案經甲○○○訴請臺灣桃園地方法院檢察署檢察官偵查起訴。
    理      由
一、訊據被告己○○固坦承於九十年六月間後曾領取二次支票，惟矢口否認其有右揭
    犯行，辯稱：伊確得到甲○○○同意才會領票，支付貨款，並無偽造云云。經查
    ，右揭犯罪事實，業據告訴人甲○○○於偵審中證述綦詳，核與證人戊○○於偵
    審中證述情節大致相符，證人乙○○○亦證稱巨暐公司實際上由被告負責，以甲
    ○○○為發票人之支票，都是由被告開立，告訴人甲○○○的支票印鑑章是放在
    公司，大都由被告保管，甲○○○於九十年六月離開公司時，有向被告表明要把
    印章、支票取回等語。證人丙○○○即被告之配偶證稱：以甲○○○為發票人之
    支票，都是由被告開立的等語，復有遠東商銀九十年十一月八日（九十）遠銀興
    字第五一三號函及所附之開戶資料、退票查詢資料、支票領用登記簿影本一份在
    卷可稽。次查，被告雖以告訴人甲○○○仍為巨瑋公司負責人，並經其同意才領
    取支票等語，惟查告訴人甲○○○業於九十年六月間離開巨暐公司之際，當場向
    被告索取上開支票、存款印鑑及絕不領取上開帳戶支票之事實，業據證人戊○○
    於偵查中證稱屬實，足證告訴人甲○○○已於九十年六月間明白向被告要求取回
    支票及存款印鑑，並拒絕被告繼續使用上開支票，被告竟未得甲○○○之同意，
    以盜蓋甲○○○印章、偽造甲○○○之簽名於支票領用登記簿後持以行使之詐欺
    方式領取上開七十五張支票，持其中如附表所示三紙支票向當舖借款之情節已明
    。再查，被告未經告訴人甲○○○授權許可，分別於九十年六月二十二日及同年
    七月十七日，分別領取空白支票五十張、二十五張，共計領取七十五張支票後，
    並填具發票日九十年七月十一日，票號BW0000000，面額新臺幣四十一萬
    七千元，發票日九十年七月二十七日，票號BW0000000，面額一百五十萬
    元，發票日九十年八月五日，票號BW0000000，面額十二萬元支票，共計
    三紙，進而持以向中正當舖借款之情節，並有如附表所示之支票及支票影本各一
    紙在卷可資佐證，本件被告既未得告訴人甲○○○同意，先以前開詐欺方式向遠
    東商銀領取空白支票，再偽填支票金額，盜蓋發票人甲○○○之印章於支票上，
    並持以向中正當舖借款，已足生損害於告訴人甲○○○及中正當舖至明。此外，
    並有被告於九十年九月十九日書立之切結書一紙在卷可證，該切結書上亦載明遠
    東商銀支票帳號00000000000000號，乃由告訴人親自開戶，再交
    由被告使用二年多等語，再佐以告訴人甲○○○所提出之電話錄音帶逐字譯文之
    內容，亦載有被告坦承其未得甲○○○同意，擅自於九十年六月二十二日及同年
    七月十七日共領取七十五張之空白支票使用，及持附表所示之三紙支票向當舖借
    款等情，是綜上各情所述，被告所辯顯係其事後卸責之詞，不足採信。是本案事
    證已明，被告前開犯行，應堪認定。
二、查支票領用登記簿，係在紙上簽名或蓋章用以表示領取空白支票用意之證明，依
    刑法第二百二十條第一項規定，以文書論。查被告己○○先後於九十年六月二十
    二日、七月十七日，至桃園縣桃園市○○○路○段六號，盜蓋甲○○○之印鑑章
    並偽造甲○○○之簽名於支票領用登記簿上，用以表示領取空白支票之證明，並
    持以行使向遠東國際商業銀行不知情之行員領取空白支票，致使該不知情之行員
    誤以為己○○已得領用人甲○○○之授權而陷於錯誤，而各交付五十張、二十五
    張空白支票予己○○之行為，係犯刑法第二百十六條、第二百十條、第二百二十
    條第一項、第三百三十九條第一項之詐欺取財罪。（此部分犯行，公訴人於起訴
    書已有及，應認已為起訴效力所及，本院自得併予審究，附此明）查被告該
    二次盜用印章冒領空白支票之行為，並未經領用人甲○○○授權，已如前述，則
    其領取之空白支票應係被告以前開詐欺方式取得之物，即無侵占成立之可能，公
    訴人認被告前開行為，係犯同法第三百三十六條第二項之業務侵占罪，尚有未洽
    ，因起訴之基本社會事實同一，故此部分起訴法條，應予變更。被告偽造甲○○
    ○署押、盜用印章之行為，為其偽造準私文書（支票領用登記簿）之部分行為，
    不另論罪；又被告偽造準私文書之低度行為，為其進而行使之高度行為所吸收，
    亦不另論罪。又被告於前開時、地，未獲得甲○○○同意，連續盜蓋甲○○○印
    章於附表所示之支票上，偽造如附表所示之支票三紙之行為，係另犯刑法第二百
    零一條第一項之偽造有價證券罪（公訴人認被告係犯同法第二百零一條第二項之
    罪，尚有未洽，因起訴之基本社會事實同一，故此部分起訴法條，應予變更）。
    再被告先後以偽造之如附表所示之支票三紙供作擔保，持以向中正當舖借款，則
    其借款之行為，為行使有價證券以外之另一行為，其間有方法結果關係，應論以
    刑法第三百三十九條第一項之詐欺取財罪之牽連犯。（此部分犯行，公訴人於起
    訴書已有及，且該部分犯行，與前開科刑部分，有方法結果之牽連關係，本院
    自得併予審究，附此明）。又被告盜用甲○○○印章於附表所示支票之行為，
    為其偽造有價證券之部分行為，不另論罪。又被告其行使偽造有價證券之低度行
    為，為其偽造有價證券之高度行為所吸收，亦不另論罪。又被告所為二次行使偽
    造準私文書、二次詐領得空白支票、三次持偽造如附表所示之支票向中正當舖借
    錢、三次偽造有價證券行為，時間均各自緊接，所犯罪名各相同，顯係分別出於
    概括犯意為之，各為連續犯，應分別依刑法第五十六條規定，各論以一罪，並分
    別加重其刑。又被告所犯上開行使偽造準私文書罪、偽造有價證券罪及詐欺取財
    三罪間，有方法結果之牽連關係，為牽連犯，應從一重之偽造有價證券罪處斷。
    爰審酌被告並無前科，品行良好，有臺灣桃園地方法院檢察署刑案查註紀錄表、
    臺灣高等法院被告全國前案紀錄表各一份在卷可稽，犯罪之動機、目的、手段、
    所生之危害、迄不賠償被害人甲○○○、所為破壞金融交易秩序及犯罪後否認犯
    行等一切情狀，量處如主文所示之刑，以示懲儆。附表所示偽造之支票三紙，乃
    係偽造之有價證券，雖未經扣案，惟無從證明已滅失，應依刑法第二百零五條之
    規定宣告沒收。又遠東國際商業銀行支票領用登記簿上領用日期為九十年六月二
    十二日、同年七月十七日，帳號為五二二－六號，偽造之「甲○○○」之簽名各
    一枚，為偽造之署押，應依刑法第二百十九條規定宣告沒收，併予明。
據上論斷，應依刑事訴訟法第二百九十九條第一項前段、第三百條，刑法第五十六條
、第二百十六條、第二百十條、第二百二十條第一項、第二百零一條第一項、第三百
三十九條第一項、第五十五條、第二百零五條、第二百十九條，罰金罰鍰提高標準條
例第一條前段，判決如主文。
本案經檢察官李山明到庭執行職務。
中      華      民      國    九十一    年      九      月    二十三    日
                                      臺灣桃園地方法院刑事第六庭
                                          法  官    游  紅  桃
  附  表
┌──┬─────┬────┬───┬───────┬────────┬─
│編號│ 發 票 日 │發 票 人│付款人│ 票 據 號 碼  │ 票  面  金  額 │備
│    │          │        │      │              │  （新  臺 幣） │
├──┼─────┼────┼───┼───────┼────────┼─
│一  │九十年七月│甲○○○│遠東國│BW○二八八○一│四十一萬七千元  │
│    │十一日    │        │際商業│四號          │                │
│    │          │        │銀行  │              │                │
│    │          │        │      │              │                │
├──┼─────┼────┼───┼───────┼────────┼─
│二  │九十年七月│甲○○○│同右  │BW○二八八○○│一百五十萬元    │
│    │二十七日  │        │      │八號          │                │
├──┼─────┼────┼───┼───────┼────────┼─
│三  │九十年八月│甲○○○│同右  │BW○二八八○二│十二萬元        │
│    │五日      │        │      │三號          │                │
└──┴─────┴────┴───┴───────┴────────┴─
右正本證明與原本無異。
如不服本判決，應於判決送達後十日內向本院提出上訴狀（應附繕本），上訴於臺灣
高等法院。
                                          書記官    王  元  宏
中      華      民      國    九十一    年      九月    二十六    日
附論罪科刑依據之法條：
刑法第二百零一條
意圖供行使之用，而偽造、變造公債票，公司股票或其他有價證券者，處三年以上十
年以下有期徒刑，得併三千元以下罰金。
行使偽造、變造之公債票、公司股票或其他有價證券或意圖供行使之用收集或交付於
人者，處一年以上七年以下有期徒刑，得併科三千元以下罰金。
刑法第三百三十六條
對於公務上或因公益所持有之物，犯前條第一項之罪者，處一年以上七年以下有期徒
刑，得併科五千元以下罰金。
對於業務上所持有之物，犯前條第一項之罪者，處六月以上五年以下有期徒刑，得併
科三千元以下罰金。
前二項之未遂犯罰之。
刑法第三百三十九條：
意圖為自己或第三人不法之所有，以詐術使人將本人或第三人之物交付者，處五年以
下有期徒刑、拘役或科或併科一千元（已提高十倍為一萬元）以下罰金。
以前項方法得財產上不法之利益或使第三人得之者，亦同。
前二項之未遂犯罰之。
